最高法院刑事判決　　　　　　九十六年度台上字第七四八四號
上　訴　人　甲○○
選任辯護人　王炳輝律師
上列上訴人因違反公職人員選舉罷免法案件，不服台灣高等法院
高雄分院中華民國九十六年八月三十一日第二審判決（九十六年
度選上訴字第二四號，起訴案號：台灣屏東地方法院檢察署九十
五年度選偵字第九九、一００號），提起上訴，本院判決如下：
    主  文
上訴駁回。
    理  由
按刑事訴訟法第三百七十七條規定：上訴於第三審法院，非以判
決違背法令為理由，不得為之；是提起第三審上訴，應以原判決
違背法令為理由，係屬法定要件。如果上訴理由狀並未依據卷內
訴訟資料具體指摘原判決不適用何種法則或如何適用不當，或所
指摘原判決違法情事，顯與法律規定得為第三審上訴理由之違法
情形不相適合時，均應認其上訴為違背法律上之程式，予以駁回
。本件原判決綜合全案證據資料，本於事實審法院之推理作用，
認定上訴人甲○○有其事實欄所記載之犯行，因而撤銷第一審之
科刑判決，改判論以上訴人共同對於有投票權之人交付賄賂，而
約其投票權為一定之行使罪，量處有期徒刑三年，褫奪公權五年
；已詳細說明其所憑之證據及認定之理由，俱有卷存之證據資料
可資覆按；從形式上觀察，原判決並無違背法令之情形。上訴人
之上訴意旨略稱：(一)、原判決認定上訴人以每票新台幣（下同）
五百元之對價向有投票權之人交付賄賂，而約其投票權為一定之
行使，然對於各該受賄人有無列在選舉人名冊，得否進入投票所
領取選票，疏未認定。又原審認定吳家仁受上訴人委託代為發送
共十七票之賄款，其交付對象為林順德、吳振華、謝漢昌、謝坤
旺，則除上開四人外，其餘投票權人有無相約投票權為一定之行
使，殊堪質疑，原判決未加以說明，自嫌理由欠備。(二)、原判決
認定上訴人交付一萬元予吳家仁，除其中擬給予吳家仁之走路工
一千元及吳家仁個人賄款五百元部分，經吳家仁退還外，吳家仁
仍應允代為發送所收受之八千五百元賄款等情，與吳家仁民國九
十五年六月十三日調查筆錄所載供述情節不符，且吳家仁個人既
無受賄之意思，該部分應僅止於行求階段。(三)、原判決認定吳家
仁依上訴人委託，分別交付林順德、吳振華、謝漢昌、謝坤旺，
各三千元、二千五百元、一千五百元、一千五百元之賄款等情，
然就上開所交付之賄款未依法宣告沒收，併有未合。(四)、本件上
訴人交付之賄款僅一萬五千餘元，對於選舉結果之影響尚微，且
於行為後已宣布退出政壇，彰顯悛悔之誠，而上訴人現罹疾病，
亦須持續就醫，原審未適用刑法第五十九條予以酌減其刑，復未
宣告緩刑，為德尚有不足云云。惟查：原判決係依憑上訴人於第
一審法院及原審之自白，及證人吳家仁、林順德、吳振華、謝坤
旺、鍾俊弘、賴英光、羅曾從英、邱國漢、鄧順招，暨第一審同
案被告謝漢昌、陳哲仁等人所為情節相符之供述，法務部調查局
屏東縣調查站搜索林順德、賴英光、鄧順招之搜索扣押筆錄、扣
押物品收據、扣押物品目錄表三份、林順德、賴英光、鄧順招、
羅曾從英等先前收受而主動繳回之賄款共四千五百元等證據資料
，認上訴人之自白與事實相符等情，而認定上訴人有對於有投票
權之人交付賄賂，而約其投票權為一定之行使罪（見原判決第五
頁、第六頁，理由貳之一）；已就受賄之人為有投票權人，並約
其投票權為一定之行使諸端，於事實欄為明白認定，並於理由採
上訴人之自白及前揭證人之證詞等證據資料為其所憑之依據，上
訴意旨(一)謂原判決就此部分未為認定說明，即有誤解。又依卷附
資料，吳家仁九十五年六月三日於法務部調查局屏東縣調查站詢
問時，係證稱：「（交付林順德、吳振華、謝漢昌、謝坤旺等四
人之賄款來源如何？如何交代任務？）就是我發放賄款當天約中
午的時候，由甲○○本人至我住處，拿了一萬元給我，含我本人
買了十八票共計九千元，剩一千元讓我當走路工，我一票五百元
及走路工的一千元費用我也未拿，退還給甲○○，我向甲○○總
共拿了賄款八千五（百）元，甲○○告訴我這次第十八屆鄉民代
表選舉請支持」（見選他字第二六一號卷第三八頁）等語，核與
原判決認定上訴人交付一萬元予吳家仁，除其中擬給予吳家仁之
走路工一千元及吳家仁個人賄款五百元部分，經吳家仁退還外，
吳家仁仍應允代為發送所收受之八千五百元賄款等情，並無不合
；上訴意旨(二)指摘原判決此部分認定事實與卷內資料不符，尚屬
無據。再原判決理由貳之六以：(裁判時)公職人員選舉罷免法第
九十條之一第三項（即現行法第九十九條第三項；原審裁判後公
職人員選舉罷免法於九十六年十一月七日修正，同年月九日施行
，原第九十條之一雖已移列為第九十九條，然該條文義、構成要
件及法定本刑均未變更）固規定預備或用以行求期約或交付之賄
賂，不問屬於犯人與否，沒收之。但如其賄賂已交付與有投票權
之人收受，因收受者係犯刑法第一百四十三條第一項之投票受賄
罪，其所收受之賄賂應依同法條第二項之規定沒收之，如全部或
一部不能沒收時，追徵其價額。故犯投票行賄罪者，其已交付之
賄賂，自應依刑法第一百四十三條第二項規定，於其對向共犯所
犯投票受賄罪為沒收或追徵其價額之從刑宣告，不得再依上開公
職人員選舉罷免法規定沒收等由，認本件扣案之賄款既分別係被
告甲○○輾轉交付或直接交付予林順德、賴英光、鄧順招、羅曾
從英等人，依上開說明，爰不於本件為沒收之宣告等語（見原判
決第十頁），經核於法並無違誤。上訴意旨(三)就原判決已明白說
明之事項，專憑己見，再事爭執，並非適法之第三審上訴理由。
至刑法第五十九條之酌量減輕其刑，必須犯罪有其特殊原因與環
境等情狀，在客觀上足以引起一般同情，認即科以最低度刑，仍
嫌過重者，始有適用。而量刑輕重及緩刑之宣告與否，係屬事實
審法院得依職權自由裁量之事項，苟已斟酌刑法第五十七條各款
所列情狀而未逾越法定刑度，不得遽指為違法。原判決以鄉民代
表選區不大，當選之票數不多，上訴人攜帶現金委託他人或親自
買票賄選，其行徑影響選風甚鉅且深，客觀上並無可資憫恕之處
，至其所舉於偵查中曾遭羈押業知警惕，犯後聲明永久退出政壇
，已具悔意，且現罹疾病，不適入監服刑等情狀，僅可為法定刑
內從輕科刑之標準，不得據為酌量減輕其刑之理由，並斟酌刑法
第五十七條各款情事予以綜合考量，於法定刑內量處最低度之有
期徒刑三年，已屬從輕科刑。其量刑既未逾法定刑範圍，且未較
第一審量處之刑為重，亦無明顯違背正義情形，核屬量刑職權之
合法行使，而所宣告之刑既為有期徒刑三年，依法本不得宣告緩
刑，自不得遽指為違法。其餘上訴意旨復未依據卷內資料具體指
摘原判決究如何違背法令，亦非適法之上訴理由。上訴人之上訴
，核與法定上訴第三審之形式要件不符，其上訴違背法律上之程
式，應予駁回。
據上論結，應依刑事訴訟法第三百九十五條前段，判決如主文。
中　　華　　民　　國　九十六　年　 十二 　月  二十六  日
                      最高法院刑事第十二庭
                          審判長法官  洪　文　章
                                法官  王　居　財
                                法官  郭　毓　洲
                                法官  黃　梅　月
                                法官  邱　同　印
      本件正本證明與原本無異
                                      書  記  官
中　　華　　民　　國　九十七　年    一    月  　二    日
                                                     M
